臺灣高等法院刑事判決　　　　　　　　　　　　　九十三年度上易字第一０二九號
　　上　訴　人
　　即　被　告　甲○○
右上訴人因竊盜等案件，不服臺灣板橋地方法院九十二年度易字第四二五號，中華民
國九十三年四月二十一日第一審判決（起訴案號：臺灣板橋地方法院檢察署九十一年
度偵字第二二六九三號），提起上訴，本院判決如左：
    主  文
上訴駁回。
    事  實
一、甲○○與丙○○原為男女朋友關係，民國九十一年九月十九日下午六時三十分許
    ，甲○○前往臺北縣中和市○○路三六九巷一七三弄十一號三樓丙○○住處之樓
    下按門鈴，丙○○之兄乙○○聽見門鈴聲乃打開住處鐵門，斯時丙○○所有之雪
    納瑞品種狗一隻乃自屋內跑至公寓樓梯間並往樓下跑，在公寓一樓樓梯間之甲○○見狀，竟意圖為自己不法之所有，偷抱該狗後隨即逃逸，自樓上隨後追出之乙○○見狀，雖在後追趕，仍因不及攔下而放棄。嗣於九十一年九月二十八日上午
    六時三十分許，乙○○與丙○○一同前往臺北縣中和市○○街二巷二三弄十號一
    樓甲○○住處，由丙○○進入屋內向甲○○索回上開雪納瑞狗，丙○○與甲○○
    及甲○○現任女友彭秀琴（綽號「文文」）因而發生口角及拉扯（未成傷），丙○○遂向在門外等候之乙○○呼救，乙○○進門後，甲○○竟基於傷害之概括犯
    意，持其所有之木刀連續揮擊乙○○、丙○○，造成丙○○受有左眉部撕裂傷、
    乙○○受有左顳部頭皮裂傷之傷害。
二、案經丙○○、乙○○訴由臺北縣政府警察局中和分局報請臺灣板橋地方法院檢察
    署檢察官偵查起訴。
    理  由
一、訊據被告甲○○固坦承有於九十一年九月二十八日上午六時三十分許，在其上開
    年九月十九日伊並沒有到丙○○住處，也沒有抱走丙○○的雪納瑞品種狗。九十
    一年九月二十八日上午六時三十分許，是丙○○到我家與彭秀琴發生爭吵，我請
    丙○○離開，丙○○不肯，並與彭秀琴發生拉扯，丙○○叫乙○○進來，乙○○
    就用拳頭打我，我勾住他脖子，把他壓在地上，在地上翻滾，所以他頭去撞到，
    我並沒有拿木刀攻擊丙○○、乙○○，亦無木刀被扣案，為何原審判決還要將木
    刀沒收？又本件傷害糾紛發生於九十一年九月二十六日（應係二十八日），病曆
    日期為九十二年五月八日，時間上並不吻合；當日告訴人到伊家，伊有權正當防
    衛云云。
二、經查：
    (一)右揭被告甲○○如何將丙○○所有之雪瑞納狗偷偷抱走，因拒絕歸還，乃至被
      告住處索討並因而發生傷害事件等事實，業據告訴人丙○○、乙○○於警詢（
      見偵查卷第九頁至第十二頁）、偵查（見偵查卷第二十一頁、第二十二頁）及
      原審審理中（見原審九十二年二月二十七日、九十二年七月十七日訊問筆錄）
      指述綦詳；告訴人丙○○擁有雪瑞納狗一隻，有中華民國寵物協會國際公認血
      統書一件在卷可憑；另告訴人丙○○、乙○○眉、頭部受有傷害等情，亦據提
      出天主教耕莘醫院診斷書二件、受傷照片七張在卷可考。
    (二)被告甲○○雖否認抱走告訴人丙○○所有之上開狗隻，惟其於九十一年十月五
      日警詢中供稱：「（問：曾姓兄妹為何至你家與你發生扭打？）他們要來我家
      抓狗」、「狗是屬於我的」、「狗於九十一年十月四日已被不知名人士抱走不
      見了」等語（見偵查卷第十一頁背面）；嗣於九十一年十月三十一日警詢中始
      改稱：「我家那一隻並不是他們找的那隻雪納瑞狗。我家那隻雪納瑞狗也在之
      前走失了」等語（見偵查卷第五頁）；至檢察官偵查中又改稱：「（問：你家
      有無狗？）沒有。只有我自己的白色馬爾濟斯狗」等語（見偵查卷第二十二頁
      背面）；於原審審理中則再改稱：「我家有一隻同種（雪納瑞）的狗，是我弟
      弟曹登科養的」、「丙○○當天來時，我弟弟養的雪納瑞狗不在現場，在場的
      是白色馬爾濟斯狗，因為那時我弟弟還沒有養雪納瑞，是過二星期後她又帶警
      察來找狗，那時我弟弟已有養雪納瑞，她和警察看到的是我弟弟的雪納瑞，不
      是她的」等語（見原審九十二年二月二十七日、九十二年四月十七日、九十二
      年七月十七日訊問筆錄）。由上述被告所供，可知告訴人丙○○、乙○○確有
      於九十一年九月二十八日因狗隻失竊之事至被告家中找狗；被告於九十一年十
      月五日警詢中並不否認有抱走告訴人丙○○之雪瑞納狗，僅稱狗是屬於其所有
      ，並稱狗已於九十一年十月四日走失等情，惟被告其後即一再翻異前供，或稱
      家中之雪瑞納狗並非告訴人丙○○所有那一隻，或稱家中只有馬爾濟斯狗，沒
      有雪瑞納狗，或稱家中那隻雪瑞納狗是嗣後才飼養云云。要非告訴人乙○○親
      見被告於九十一年九月十九日在住處樓梯間抱走丙○○所有之雪瑞納狗，且拒
      絕歸還，丙○○、乙○○何以會於九十一年九月二十八日至被告家中索討狗隻
      ，並因而發生傷害事件？於告訴人丙○○、乙○○九十一年十月五日向警方提
      起告訴時，被告又何以在當日之第一次警詢時不否認有抱走告訴人丙○○之雪
      瑞納狗，其後始又一再的為不同之供述？顯然，被告應確有將丙○○之雪瑞納
      狗偷偷抱走無訛，被告其後之反覆所供為不可採。
    (三)證人即被告之女友彭秀琴於原審審理中雖證稱：被告並未動手打丙○○或乙○○，是乙○○動手毆打被告，被告就勒住乙○○的脖子云云。惟查，告訴人丙○○、乙○○於九十一年九月二十八日至天主教耕莘醫院急診治療，所受之傷
      勢均為撕裂傷，且均屬一直線之傷害，乙○○之傷口並長約十公分，有天主教
      耕莘醫院診斷書二件、告訴人丙○○、乙○○受傷照片七張附卷可稽，顯然上
      開傷勢應非勒脖子之行為所能造成；又告訴人丙○○、乙○○於九十一年九月
      二十八日上午六時五十分許就醫時，即已向診治之醫師表明是遭到木棍所傷等
      情，並有天主教耕莘醫院九十二年五月八日九二耕醫病歷字第○五四○號函一
      件在卷足佐，是告訴人等指述係遭被告持木刀擊傷等情，堪認為真實，證人彭
      秀琴上開證述應係迴護被告之詞，尚不足採為有利被告之證詞；又即便本件並
      未扣得被告傷害告訴人所用之木刀，然依前揭所認之告訴人受傷傷口、就診情
      形，仍非不得認定被告有持木刀傷害告訴人之事實。另告訴人確係於九十一年
      九月二十八日至天主教耕莘醫院急診治療，上開二紙診斷書記載明確，而原審
      去函天主教耕莘醫院詢問告訴人受傷及就診情事，經該院於九十二年五月八日
      函復原審，所附之病歷摘錄單均係就告訴人九十一年九月二十八日之就診情形
      為記載，被告所為病歷日期與行為發生日期不吻合之辯解，顯係將天主教耕莘
      醫院九十二年五月八日函復原審之日期誤為告訴人之就診日期，該部分所辯，
      亦不足為採。是被告有持木刀傷害告訴人之事實亦應可認定。
    (四)另原審徵得被告甲○○及告訴人乙○○之同意，請甲○○及乙○○至法務部調
      查局進行測謊，該局測謊鑑驗程序係先對被告及告訴人乙○○進行測前會談，
      完成受測者同意測試書面簽署、身心狀況觀察訊問、受測者對案情供述意見詢
      問、測試問題解說、測謊儀器解說後，以控制問題法及混合問題法進行測試。
      如受測者因生理病痛、服食藥物或其他因素影響，致測試所得之生理紀錄圖為
      一不符合鑑判條件之無效圖時，即不進行結果鑑判。該局所使用之測謊儀器，
      隨時保持正常運作紀錄功能，並於專業測試室施測，施測環境具備監視兼控溫
      、溼度功能，未受任何干擾。且施測人員吳家隆於八十八年四月完成測謊專業
      基礎訓練，並於九十年間赴美國康乃狄克州警政署實驗室完成測謊進階訓練，
      為中華民國鑑識協會會員，迄今實際測試人數已逾三千人，具備測謊專業能力
      。測謊結果認：被告稱沒有抱走告訴人家的小狗，沒有持木刀攻擊告訴人等，
      經測試均呈情緒波動反應，研判有說謊；告訴人乙○○稱被告抱走小狗及遭被
      告持木刀攻擊，則經測試均無情緒波動反應，研判未說謊等情，有法務部調查
      局九十二年十二月四日調科參字第○九二○○四四五○九○號測謊報告書、測
      謊鑑定過程參考資料暨檢附之測謊同意書、身心狀況調查表、測謊問卷內容題
      組、生理紀錄圖、測謊儀器運作情形、測謊施測環境評估、施測者專業資格證
      明等資料在卷足參。參以上開測謊結果，亦足認告訴人所為被告抱走小狗及遭
      被告持木刀攻擊之指述為真正，被告所為之辯解則不足為採。
    (五)被告雖又辯稱：當日係告訴人到伊家，伊有權正當防衛云云。惟查，刑法第二
      十三條前段之正當防衛，係指對於現在不法之侵害，出於防衛自己或他人權利
      之所為而言，亦即除需具備係現在不法之侵害外，尚須出於防衛自己或他人權
      利之行為始足當之。告訴人丙○○、乙○○當日係為向被告索回狗隻而前往被
      告住處，尚非屬無故侵入，其後雙方發生不快而爭吵，被告即便有要求丙○○
      、乙○○離去，然因雙方對狗隻之事仍有爭執，丙○○、乙○○認其等有權對
      被告主張權利，則在被告未對其等下最後離去之警告或報警排除前，要難謂告
      訴人丙○○、乙○○繼續停留之該等行為屬現在不法之侵害，被告如因此以木
      刀傷害告訴人，亦難認屬出於防衛自己或他人權利之行為。又被告縱係與告訴
      人爭吵後進而互毆、傷害，然因彼此間係基於傷害之目的而互毆，亦均不得以
      對方為現時不法之侵害而主張正當防衛。是本件情形，尚不符刑法第二十三條
      前段之正當防衛要件，被告主張其有權正當防衛，不足為採。
    (六)綜上所述，被告所為之辯解均係卸責之詞，要難憑採。本件事證明確，被告之
      竊盜及傷害犯行洵堪認定，應依法論科。
三、核被告甲○○所為，係犯刑法第三百二十條第一項之竊盜罪、刑法第二百七十七
    條第一項之傷害罪。又被告先後二次傷害犯行，時間緊接，所犯為構成犯罪要件
    相同之罪名，顯係基於概括犯意反覆為之，為連續犯，應依刑法第五十六條規定
    ，論以一罪，並加重其刑。公訴意旨認被告與其綽號「文文」之女友（經原審審
    理中查明真實姓名為彭秀琴）間就傷害犯行部分，有犯意聯絡及行為分擔，為共
    同正犯，惟查，彭秀琴於原審審理中否認有毆打告訴人丙○○，又告訴人丙○○
    於原審審理中亦自承其與彭秀琴雖有相互拉扯，但其所受之傷害，係被告持木刀
    所擊傷等語（見原審九十二年二月十二十七日訊問筆錄），且衡諸當時現場狀況
    ，被告持木刀揮擊告訴人等係臨時起意為之，亦難認與彭秀琴間有何犯意聯絡，
    故公訴意旨認被告與彭秀琴間為共犯，尚有誤會。被告所犯上開二罪，犯意各別
    ，行為互殊，應予分論併罰。被告傷害告訴人等所使用並屬其所有之木刀一支，
    雖未扣案，但無證據證明已經滅失，爰依刑法第三十八條第一項第二款規定，宣
    告沒收之。
四、原審認被告罪證明確，審酌被告犯罪之動機、目的、手段、對告訴人所造成之傷
    害程度及犯後猶否認犯行，未能與告訴人和解賠償損害等一切情狀，依刑法第五
    十六條、第二百七十七條第一項、第三百二十條第一項、第四十一條第一項前段
    、第五十一條第六款、第三十八條第一項第二款，罰金罰鍰提高標準條例第一條
    前段、第二條，分別量處被告拘役四十日、四十日，定應執行刑拘役七十五日及
    諭知易科罰金之折算標準，並對雖未扣案，但無證據證明已經滅失之被告傷害告
    訴人等所使用並屬其所有之木刀一支宣告沒收。經核認事用法並無不當，量刑亦
    稱妥適，被告仍執前詞否認犯罪及主張正當防衛，核無理由，應予駁回。
據上論斷，應依刑事訴訟法第三百六十八條，判決如主文。
本案經檢察官沈世箴到庭執行職務。
中　　　華　　　民　　　國　　九十三　　年　　　八　　　月　　三十一　　日
                              臺灣高等法院刑事第二十一庭
                                  審判長法  官  葉　騰　瑞
                                        法  官  莊　明　彰
                                        法  官  劉　壽　嵩
右正本證明與原本無異。
不得上訴。
                                        書記官  廖　婷　璇
中　　　華　　　民　　　國　　九十三　　年　　　八　　　月　　三十一　　日
附錄本案罪科刑法條全文
中華民國刑法第二百七十七條
 (普通傷害罪)
傷害人之身體或健康者，處三年以下有期徒刑、拘役或一千元以下罰金。
犯前項之罪因而致人於死者，處無期徒刑或七年以上有期徒刑；致重傷者，處三年以
上十年以下有期徒刑。
中華民國刑法第三百二十條
 (普通竊盜罪、竊佔罪)
意圖為自己或第三人不法之所有，而竊取他人之動產者，為竊盜罪，處五年以下有期
徒刑、拘役或五百元以下罰金。
意圖為自己或第三人不法之利益，而竊佔他人之不動產者，依前項之規定處斷。
前二項之未遂犯罰之。
